【裁判字號】    89,交上訴,503
【裁判日期】    890523
【裁判案由】    過失致死
【裁判全文】
臺灣高等法院臺南分院刑事判決            八十九年度交上訴字第五０三號    Ｇ
      上  訴  人  臺灣嘉義地方法院檢察署檢察官
      上  訴  人
      即  被  告  乙  ○  ○
右上訴人因業務過失致死案件，不服臺灣嘉義地方法院八十八年度交訴字第三十六號
中華民國八十九年度二月十四日第一審判決（起訴案號：臺灣嘉義地方法院檢察署八
十八年度偵字第三九二一號），提起上訴，本院判決如左︰
      主      文
原判決撤銷。
乙○○從事業務之人，因業務上之過失致人於死，處有期徒刑陸月。
      事      實
乙○○駕駛營業用小客車即計程車為業，係從事駕駛業務之人，於民國（下同）八十
八年五月九日上午五時四十五分許，駕駛車牌ＬＴ─０六五號計程車，載廖世坤沿台
十九線省道之內側快車道由南向北行駛，行近該道路七十八公里二百公尺北向處，設
有閃光黃燈號誌之交岔路口時，本應注意車前狀況，隨時採取必要之安全措施，及應
注意行車速度依標誌規定不得超過六十公里，及應注意減速接近小心通過，且當時晨
間光線、柏油路面、道路無缺陷、無障礙物，並無不能注意之情形，詎其竟疏未注意
遵行各該安全規則，猶以時速八、九十公里超速行駛，適其車前外側同向車道由楊徐
阿梅所騎車牌ＬＴ０─五四三號機車，亦疏未注意內側車道來車及違規貿然左轉，致
其緊急煞車閃避不及，計程車之車前右側撞及該機車，楊徐阿梅因而受有左下腿部三
分之一斷離、腦挫傷等傷當場死亡，其則在現場俟警員甲○○前來處理時，當場向警
員自首肇事犯罪並接受審判。案經楊徐阿梅之子丙○○訴由嘉義縣朴子分局移送台灣
嘉義地方法院檢察署檢察官偵查起訴。
      理      由
一、訊據上訴人即被告乙○○，坦承右揭過失致人於死之事實，核與告訴人丙○○指
    訴之情節相符，並有道路交通事故調查報告表乙紙、相片十三張，附於偵查卷足
    稽，且被害人楊徐阿梅係因本件車禍死亡，亦經檢察官督同法醫師相驗屬實，填
    有相驗屍體證明書、驗斷書、及勘驗筆錄等各在卷為憑。按行車速度依標誌之規
    定；又汽車行駛時，駕駛人應注意車前狀況，並隨時採取必要之安全措施；道路
    交通安全規則第九十三條第一項、第九十四條第三項分別定有明文。又行近設置
    有閃光黃燈號誌之交岔路口時，應注意減速接近，注意安全小心通過，亦為道路
    交通標誌標線號誌設置規則第二百十一條第一項第一款所明定。被告係計程車司
    機，自知及應遵行各該道路交通安全規則，以防發生危險，且依上開當時現場路
    況，亦無不能注意之情事，乃其竟疏未注意嚴重超速行駛，致肇本件被害人死亡
    事故，其過失之咎委難辭卸。又本件肇事責任，經送臺灣省嘉雲區車輛行車事故
    鑑定委員會，及臺灣省車輛行車事故覆議鑑定委員會鑑定結果，亦均認被告嚴重
    超速及未注意車前狀況為肇事原因，亦有各該鑑定意見覆函存於原審卷足參，被
    告之過失責任益信而有徵。至各該鑑定意見均認被告過失為肇事之單獨原因，被
    害人並無肇事因素乙節，經本院審酌卷附之道路交通事故調查報告表及現場相片
    後，認被害人未達路口即搶先左轉入內側車道，且未注意內側車道來車，亦屬違
    規與有過失，同為肇事之原因，乃各該鑑定意見均未注意及此，自為本院所不採
    。且被告之過失行為與被害人之死亡間，亦具相當因果關係。本件事證已至為明
    確，被告之犯行洵堪認定，應予依法論科。
二、查被告既自承駕駛營業用小客車為業，自屬從事駕駛業務之人，乃於執行駕駛業
    務中肇事致人於死，核係犯刑法第二百七十六條第二項之業務過失致死罪。又被
    告肇事後雖即由朴子分局值班警員丁○○，通報六家派出所警員甲○○抵肇事現
    場處理，惟該二警員均尚不知肇事犯罪者為何人，而係警員甲○○抵現場時，經
    在場之被告主動表明其係肇事者後，警員始悉被告係肇事犯罪者等情，既已據證
    人丁○○、甲○○分別在本院一致結證明確在卷，則被告係對於未發覺之犯罪自
    首而受裁判，應依自首規定依法減輕其刑。原審據予論罪科刑，固非無見；惟查
    原判決將肇事地點之載重限制十五公噸，誤認係速限十五公里，及未認被害人亦
    與有過失，且未依自首規定減輕被告刑責，其認事用法均有違誤。檢察官上訴認
    原判決量刑過輕，雖無可取；惟被告上訴意旨，主張被害人亦與有過失及其係自
    首，指摘原判決不當，則為有理由，應由本院將原判決予以撤銷改判。爰審酌被
    告之素行、過失之程度、被害人與有過失、被害人所受損害、及尚未與被害人家
    屬達成民事和解等一切情狀，改對其量處有期徒刑六月，以資懲儆。
三、據上論斷，應依刑事訴訟法第三百六十九條第一項前段、第三百六十四條、第二
    百九十九條第一項前段，刑法第二百七十六條第二項、第六十二條前段，罰金罰
    鍰提高標準條例第一條前段，判決如主文。
本案經檢察官蘇南桓到庭執行職務。
中    華    民    國      八十九      年      五      月      二十三    日
                                  臺灣高等法院臺南分院刑事第二庭
                                      審判長法官  游    明    仁
                                            法官  蘇    重    信
                                            法官  林    永    茂
右正本證明與原本無異。
如不服本判決，應於判決送達後十日內向本院提出上訴狀，其未敘述理由者並應於提
出上訴狀後十日內向本院補提理由書（應附繕本)。
                                      法院書記官  楊    清    旺
中    華    民    國      八十九      年      五      月      二十四    日
附錄法條：
刑法第二百七十六條第二項：從事業務之人，因業務上之過失犯前項之罪者，處五年
                          以下有期徒刑或拘役，得併科三千元以下罰金。


司法院資訊處製作；財團法人民間司法改革基金會備份。
